【裁判字號】    89,訴,663
【裁判日期】    900222
【裁判案由】    偽造有價證券等
【裁判全文】
臺灣屏東地方法院刑事判決                          八十九年度訴字第六六三號
    公  訴  人  臺灣屏東地方法院檢察署檢察官
    被      告  乙○○○
    指定辯護人  本院公設辯護人丁○○
右列被告因偽造有價證券等案件，經檢察官提起公訴（八十九年度偵緝字第二三三號
），本院判決如左：
    主  文
乙○○○連續意圖供行使之用，而偽造有價證券，處有期徒刑壹年拾月，緩刑伍年。
偽造以甲○○名義為發票人，發票日期為民國八十三年八月十五日，票面金額一萬元
之本票四十一張（其中五張票號為０四０二五二、０四０二五九、０四０二六０、０
四０二六一、０四０二六五號，其餘票號不詳）、以呂鄭秀英名義為發票人，發票日
期為民國八十四年三月十五日，票面金額一萬元之本票三十一張（其中一張票號為一
一九三四四號，其餘票號不詳）、以丙○○名義為發票人，發票日期為民國八十四年
八月十五日，票面金額一萬元之本票二十五張（其中一張票號為0000000號，
其餘票號不詳）及偽刻之「甲○○」、「丙○○」、「鄭秀英」印章各壹枚，均沒收
。
    事  實
一、乙○○○於民國八十三年一月間自任會首，向甲○○、丙○○、呂鄭秀英等召集
    民間互助會，每會新台幣（下同）一萬元，於每月十五日在會首沈劉秀錦位於屏
    東市○○路一二三號所開設之服飾店處開標，另每三、六、九、十二月之三十日
    加開一會，自八十三年一月十五日起會，至八十六年三月十五日止，計五十一會
    ，得標者於向會首收取會款時，需一尚餘活會人數簽發面額一萬元之本票，交由
    會首沈劉秀錦於沈劉秀錦向活會會員收取會款時，轉交給活會會員持有。詎乙○○○竟意圖為自己不法之所有，基於偽造私文書及偽造有價證券之概括犯意，利
    用各會員間不甚熟稔之機會，先於八十三年八月十五日在上開服飾店，未得甲○○之同意，冒用其名義，在標單上偽簽甲○○之名字，並載明會息五千元，表示
    甲○○願意以五千元參與競標之意思表示，並隨即持以競標並得標，其旋即利用
    屏東市○○路不知情之刻印行老闆偽刻甲○○印章，蓋於本票上，偽造未載到期
    日、票面金額一萬元之本票四十一張（其中五張票號為０四０二五二、０四０二
    五九、０四０二六０、０四０二六一、０四０二六五號，其餘票號不詳），持向
    四十一名活會會員訛稱甲○○以五千元得標，致使該四十一名活會會員陷於錯誤
    而分別交付五千元，沈劉秀錦計詐得二十萬五千元。其復於八十四年三月十五日
    在上址，未得呂鄭秀英之同意，以前述相同手法、標息，標取會款，並委任不知
    情之刻印行老闆偽刻呂鄭秀英印章，蓋於本票上，偽造未載到期日、票面金額一
    萬元之本票三十一張（其中一張票號為一一九三四四號，其餘票號不詳），持向
    其餘三十一名活會會員訛稱呂鄭秀英以五千元得標，致使該三十一名活會會員陷
    於錯誤而分別交付五千元，沈劉秀錦計詐得十五萬五千元。繼而於八十四年八月
    十五日在上開地點，未得丙○○之同意，以前述相同手法、標息，標取會款，並
    委任不知情之刻印行老闆偽刻丙○○印章，蓋於本票上，偽造未載到期日、票面
    金額一萬元之本票二十五張（其中一張票號為0000000號，其餘票號不詳
    ），持向其餘二十五名活會會員訛稱呂鄭秀英以五千元得標，致使該二十五名活
    會會員陷於錯誤而分別交付五千元，沈劉秀錦計詐得十二萬五千元。迨至八十四
    年十二月十五日第三十一會開標日，沈劉秀錦逃逸無蹤後，其他活會會員持沈劉
    秀錦偽造之本票向甲○○、呂鄭秀英、丙○○三人催討互助會債務時，甲○○、
    呂鄭秀英、丙○○與其他活會會員始知受騙。
二、案經甲○○、丙○○訴由臺灣屏東地方法院檢察署檢察官偵查起訴。
     理  由
一、右揭事實，業據被告沈劉秀錦於本院審理時坦承不諱，核與被害人甲○○、丙○○、呂鄭秀英所指述之情節相符，此外，並有互助會單一份、存證信函二份（起
    訴書誤為四份）、並有偽造之本票影本七張（票號為０四０二五九、０四０二六
    ０、０四０二六一、０四０二六五、０四０二五二、一一九三四四、00000
    00）在卷可資佐證，足徵被告之自白確與事實相符。本件事證已臻明確，被告
    之犯行均堪以認定。
二、查民間互助會之習慣，會員在標單上書寫姓名及金額，係表示願出該標息參與競
    標之用意，自屬刑法第二百二十條第一項之準文書，被告竟偽造標單並持之以競
    標，核其所為係犯刑法第二百十六條、第二百十條之行使偽造私文書罪。且偽造
    行為已被行使行為所吸收，不另論偽造文書罪。又本票為票據法第一條所稱之票
    據，具有流通性質，可自由交換、轉讓、買賣，而占有該票據即可行使票面之權
    利，自屬有價證券，被告竟意圖供行使之用而偽造有價證券，核其此部分行為，
    係犯刑法第二百零一條第一項之意圖供行使之用而偽造有價證券罪。又本票未記
    載到期日者，視為見票即付，票據法第一百二十條第二項定有明文，本件被告所
    偽造者仍係本票，公訴意旨認此部分發票行為未完成，尚非可持以行使而具有效
    力之票據，僅能論以私文書，因認被告所為係犯同法第二百十六條之行使偽造之
    第二百十條私文書罪，尚有誤會，惟因公訴意旨所認定之社會基本事實與本案認
    定者相同，爰依職權逕行變更起訴法條。其利用不知情之刻印行老闆偽刻印章，
    為間接正犯，惟其偽造印章、印文係偽造有價證券之階段行為，另其低度之行使
    偽造有價證券之行使行為亦為高度之偽造有價證券行為所吸收，均不另論罪；又
    被告詐收會款之行為，則係觸犯刑法第三百三十九條第一項之詐欺取財罪。被告
    同一期向數活會會員詐收會款，係一行為觸犯數罪名，應依想像競合犯之例，從
    一重處斷。其先後三期之行使偽造文書、偽造有價證券、詐欺取財犯行，均時間
    緊接，犯罪構成要件相同，顯係基於概括犯意為之，均為連續犯，各論以一罪，
    ，並加重其刑。所犯三罪間，有方法行為與目的行為之牽連關係，依刑法第五十
    五條規定，應論以偽造有價證券罪。又偽造有價證券之刑責為三年以上十年以下
    有期徒刑，刑責至重，考其立法意旨在維護市場秩序，保障交易信用，但本件被
    告簽發本票乃係供收取會款之用，於交易安全性不大，且偽造本票均未在市面流
    通，被告智慮欠佳，又無前科，若處法定最低度刑責，仍嫌過重，客觀上足以引
    起一般之同情，其犯罪情節顯堪憫恕，應依刑法第五十九條規定，減輕其刑，爰
    審酌被告犯罪之動機、手段、目的，犯後坦承犯行，業與被害人達成民事和解等
    情及其他一切情狀，量處如主文所示之刑。又被告未曾受有期徒刑以上刑之宣告
    ，此有臺灣高等法院被告全國前案紀錄表附卷可參，其經此刑之宣告，應知所警
    惕，而無再犯之虞，且其目前有正當職業，因此，本院認其所受之宣告刑，以暫
    不執行為適當，爰併予宣告緩刑五年，以啟自新。以甲○○名義為發票人，發票
    日期為八十三年八月十五日，票面金額一萬元之偽造本票四十一張（其中五張票
    號為０四０二五二、０四０二五九、０四０二六０、０四０二六一、０四０二六
    五號，其餘票號不詳）、以呂鄭秀英名義為發票人，發票日期為八十四年三月十
    五日，票面金額一萬元之偽造本票三十一張（其中一張票號為一一九三四四號，
    其餘票號不詳）、以丙○○名義為發票人，發票日期為八十四年八月十五日，票
    面金額一萬元之偽造本票二十五張（其中一張票號為0000000號，其餘票
    號不詳），應依刑法第二百零五條之規定宣告沒收，另偽造之甲○○、呂鄭秀英
    、丙○○印章各一枚，並未證明已滅失，應依刑法第二百十九條規定，併予宣告
    沒收。至偽造之標單業經被告當場撕毀丟棄，業據被告供承在卷，顯已滅失，自
    無庸為沒收之諭知。
據上論斷，應依刑事訴訟法第二百九十九條第一項前段、第三百條，刑法第五十六條
、第二百零一條第一項、第二百十六條、第二百十條、第三百三十九條第一項、第五
十五條、第五十九條、第七十四條第一款、第二百零五條、第二百十九條、罰金罰鍰
提高標準條例第一條前段，判決如主文。
本案經檢察官林津鋒到庭執行職務。
中      華      民      國       九十       年    二    月    二十二    日
                                      臺灣屏東地方法院刑事第三庭
                                          審判長法  官  黃國永
                                                法  官  陳姵君
                                                法  官  余德正
右正本證明與原本無異。
對於本判決如有不服應於收受送達後十日內向本院提出上訴書狀上訴於台灣高等法院
高雄分院並按他造當事人之人數附具繕本。
                                                書記官  曾文玲
中      華      民      國       九十       年     二     月  二十二    日
附錄法條：
刑法第二百零一條第一項
意圖供行使之用，而偽造、變造公債票、公司股票或其他有價證券者，處三年以上十
年以下有期徒刑，得併科三千元以下罰金。
刑法第二百一十條
偽造、變造私文書，足以生損害於公眾或他人者，處五年以下有期徒刑。
刑法第三百三十九條第一項
意圖為自己或第三人不法之所有，以詐術使人將本人或第三人之物交付者，處五年以
下有期徒刑、拘役或科或併科一千元以下罰金。


司法院資訊處製作；財團法人民間司法改革基金會備份。
